【裁判字號】    96,易,2906
【裁判日期】    970526
【裁判案由】    傷害
【裁判全文】
臺灣臺北地方法院刑事判決              96年度易字第2906號
公  訴  人  臺灣臺北地方法院檢察署檢察官
被      告  乙○○
選任辯護人  吳發隆律師
上列被告因傷害案件，經檢察官提起公訴（96年度偵字第11387
號），本院判決如下：
    主  文
乙○○傷害人之身體，處有期徒刑月，如易科罰金，以新臺幣
壹仟元折算壹日；減為有期徒刑壹月又拾伍日，如易科罰金，以
新臺幣壹仟元折算壹日。
    事  實
一、乙○○原係聯安保全股份有限公司（下稱聯安保全公司）派
    駐在位於臺北市中山區○○○路基河二期國宅之保全組長，
    而甲○○為該國宅之住戶。乙○○於民國96年3 月4 日凌晨
    零時許，在位於臺北市中山區○○○路162 巷62號1 樓之上
    開國宅管理中心執勤時，甲○○即至該管理中心內向乙○○
    要求閱覽聯安保全公司與基河二期國宅簽訂之契約書，2 人
    即發生口角爭執，甲○○隨即持桌上所放置之玻璃杯欲砸向
    乙○○，經乙○○大聲嚇止，甲○○放下手中玻璃杯後，乙○○竟基於傷害之犯意，徒手朝甲○○臉部揮擊1 拳，甲○○因而倒地，受有鼻骨骨折及右踝骨折之傷害。
二、案經甲○○訴由臺灣臺北地方法院檢察署檢察官偵查後起訴
    。
    理  由
壹、證據能力：
    按被告以外之人於審判外之言詞或書面陳述，除法律有規定
    者外，不得作為證據。又被告以外之人於審判外之陳述，雖
    不符前4 條之規定，而經當事人於審判程序同意作為證據，
    法院審酌該言詞陳述或書面陳述作成時之情況，認為適當者
    ，亦得為證據，當事人、代理人或辯護人於法院調查證據時
    ，知有第159 條第1 項不得為證據之情形，而未於言詞辯論
    終結前聲明異議者，視為有前項之同意，刑事訴訟法第159
    條第1 項、第159 條之5 分別定有明文。查本件證人丙○○
    於偵查中所為之陳述，固為被告以外之人於審判外之陳述，
    屬傳聞證據，惟公訴人、被告及其辯護人就前開審判外之陳
    述，迄至言詞辯論終結前，均未表示異議，而本院審酌證人
    丙○○陳述作成時之情況，核無違法取證及證明力明顯過低
    之瑕疵，亦認為以之作為證據為適當，揆諸上開規定，本院
    認證人丙○○於偵查中所為之證言俱有證據能力。
貳、實體方面：
一、訊據被告乙○○固不否認於前開時、地，告訴人甲○○確實
    有至管理中心要求閱覽聯安保全公司與基河二期國宅簽訂之
    契約書等情，惟矢口否認有何傷害犯行，辯稱：伊並無毆打
    告訴人，反而是告訴人出手揮拳，伊用手去檔，告訴人因地
    上有茶水，以致自行跌倒受傷。另外，告訴人腳踝受傷部分
    ，可能是舊傷，與本案無關云云。惟查：
  (一)上揭犯罪事實，業經告訴人於本院審理中（見本院97年4 月
    10日審判筆錄第2 頁至第6 頁）指述明確，核與證人即聯安
    保全公司派駐在該社區之管理員丙○○於偵查及本院審理中
    證述情節大致相符合（見96年度偵字第11387 號偵查卷第69
    頁、第70頁、本院97年5 月12日審判筆錄第2 頁至第6 頁）
    ，並有臺北市立聯合醫院診斷證明書1 份及照片12張在卷可
    稽。
  (二)雖被告一再辯稱：伊並無毆打告訴人，反而是告訴人出手揮
    拳，伊用手去檔，告訴人因地上有茶水，以致自行跌倒受傷
    云云。惟查：
  (1)依告訴人於本院審理中證稱：96年3 月4 日接近零時的時候
    ，伊有打電話到社區的管理中心，詢問相關事宜，被告在電
    話中無法據實回答，所以伊本人就在接近12點的時候，進入
    管理室，與被告發生口角的爭執，伊有舉起桌上杯子，欲砸
    向被告，被告就大聲的嚇阻，伊放下杯子，被告用拳頭打伊
    鼻樑一下，造成伊眼鏡破掉，鼻樑有一個傷口，伊就轉身要
    跑，被告又用拳頭打伊後頸，造成伊跌倒，剛好門口有一個
    門階，造成伊腳踝骨折等語（見本院97年4 月10日審判筆錄
    第3 頁），而告訴人與被告並無恩怨關係，此為被告所不否
    認，告訴人應無甘冒偽證重罪誣陷被告之必要。
  (2)抑且，告訴人前揭證言，除就遭被告毆打乙節，因在場之證
    人丙○○正拿取放置在該管理中心內之便當，以致未能目擊
    外，證人丙○○之證述均與告訴人證述情節相符合（同前偵
    查卷第69頁、第70頁、本院97年5 月12日審判筆錄第2 頁至
    第6 頁），而證人丙○○未目擊被告是否有毆打告訴人經過
    ，尚屬合理，並非故意偏袒被告或告訴人之情，亦如後所述
    。再徵諸卷附告訴人受傷及所配戴眼鏡毀損照片，告訴人受
    傷位置在鼻梁上方，眉心之下，眼鏡從中間斷裂，右邊鏡片
    破裂約1/3 、左邊鏡片完整，鼻頭並無瘀青、血腫，倘原告
    係酒醉自行摔倒，其倒下時面部朝下，其鼻頭焉有不瘀青、
    血腫、左右鏡片豈能大致保持完整而無破損之理。益徵告訴
    人前揭證述為真實，可採信。
  (3)綜上，被告確實有於前開時、地，以徒手朝告訴人臉部揮擊
    1 拳，告訴人因而倒地，並造成告訴人受有鼻骨骨折及右踝
    骨折之情甚明。
  (三)至證人丙○○雖於聯安保全公司人員對其訪談時表示告訴人
    因喝酒壯膽又揮拳毆打被告，重心不穩摔倒之情（同前偵卷
    第22頁），然證人丙○○已於偵查及本院院審理中一再證稱
    ：當時便當已經蒸好，伊打開電鍋拿便當，轉身就看到告訴
    人倒地，告訴人如何倒地伊沒有看到等語（同前偵查卷第69
    頁、本院97年5 月15日審判筆錄第3 頁），而以本案事發突
    然之情況下，證人丙○○又非本案當事人，並忙於拿取已蒸
    妥便當，而未見聞被告毆擊告訴人之事，尚屬合理，及參以
    以證人丙○○自承目前為該社區之管理員，但平日並未與告
    訴人有接觸等情，證人丙○○應無偏袒被告或告訴人之必要
    ，再佐以證人丙○○另陳述稱該訪談資料是保全公司先問伊
    事情的經過，打好以後叫伊簽名，伊有看內容，當時伊也跟
    公司說他們兩人靠近以後，告訴人為何倒下伊也不知道。伊
    確實沒有親眼看到告訴人如何倒地等語（見本院97年5 月12
    日審判筆錄第6 頁），解釋並未悖離常情，是證人丙○○未
    目擊被告是否有毆打告訴人經過，應屬可信。是該聯安保全
    公司人員所製作之訪談資料，實不足作為被告有理之認定。
  (四)被告雖質疑卷附診斷證明書上記載告訴人受有右踝骨折之傷
    害是舊傷與本案無關云云。然查：觀諸臺北市立聯合醫院甲
    種診斷證明書係記載告訴人受有鼻骨骨折及右踝骨折等情甚
    明，且依卷附告訴人受傷照片所示，被告於案發當日前往醫
    院就診，醫護人員並就告訴人右踝處妥善包紮，是該右踝骨
    折亦屬本案傷害造成無誤，被告此部分辯稱，實無可採。
  (五)被告另聲請法院傳訊聯安保全公司員工葉佳士部分，經本院
    詢問被告該人員是否在場，被告則答稱不在現場等語，是該
    證人葉佳士並無從為本案證明，況被告確實有出手毆打告訴
    人之情，已經本院認定如前所述，本院認並無再行傳喚證人
    葉佳士進行詰問之必要，併此敘明。
  (六)綜上所述，被告前開所辯不足採信，本件事證明確，被告犯
    行已堪認定，應依法論科。
二、核被告所為，係犯刑法第277條第1項之普通傷害罪。爰審酌
    被告僅因口角爭執，即毆打告訴人，造成告訴人受有前開傷
    害，所為實屬非是，且被告犯罪後，堅不吐實，及迄今仍未
    賠償告訴人所受之損害等一切情狀，量處如主文所示之刑，
    並諭知易科罰金之折算標準。又中華民國96年罪犯減刑條例
    於96年6 月15日制定，於96年7 月16日施行，而本件被告犯
    罪時間為96年3 月4 日，所受宣告之刑未逾有期徒刑1 年6
    月，非屬該條例第3 條第1 項第15款不得減刑之情形，依該
    條例第2 條第1 項第3 款之規定，宣告之有期徒刑減其刑期
    2 分之1 ，並諭知易科罰金之折算標準。
據上論斷，應依刑事訴訟法第299 條第1 項前段，刑法第277 條
第1 項、第41條第1 項前段，刑法施行法第1 條之1 ，中華民國
96年罪犯減刑條例第2 條第1 項第3 款、第7 條、第9 條，判決
處刑如主文。
本案經檢察官葉雅婷到庭執行職務。
中    華    民    國    97    年    5     月    26    日
                        臺灣臺北地方法院刑事第二庭
                                    法  官  賴淑美
上正本證明與原本無異。
如不服本判決，應於判決送達後10日內向本院提出上訴狀 (應附
繕本)， 上訴於臺灣高等法院。
                                    書記官  許翠燕
中    華    民    國    97    年    5     月    26    日
附論罪科刑依據之法條：
刑法第277 條傷害人之身體或健康者，處三年以下有期徒刑，拘
役或一千元以下罰金。
犯前項之罪，因而致人於死者，處無期徒或七年以上有期徒刑，
致重傷者，處三年以上、十年以下有期徒刑。


司法院資訊處製作；財團法人民間司法改革基金會備份。
